臺灣橋頭地方法院刑事判決　　　　　 110年度交簡上字第73號
上　訴　人　臺灣橋頭地方檢察署檢察官
被　　　告　楊清華


上列上訴人因被告過失傷害案件，不服本院110 年度交簡字第67
1號中華民國110年5 月25日第一審刑事簡易判決（聲請簡易判決
處刑書案號：110 年度偵字第2069號），提起上訴，本院管轄之
第二審合議庭判決如下：
    主  文
原判決撤銷。
楊清華犯過失傷害罪，處有期徒刑貳月，如易科罰金，以新臺幣
壹仟元折算壹日。
    犯罪事實
一、楊清華於民國109年5月11日中午12時51分許，駕駛車牌號碼
    000-0000號自用小客車，沿高雄市鳥松區大埤路由西往東方
    向行駛，行經該路段編號鳥松0404號路燈前（下稱案發地點
    ）欲右轉進入長庚醫療財團法人高雄長庚紀念醫院（下稱長
    庚醫院）時，本應注意轉彎車應讓直行車先行；又依當時天
    候晴、日間自然光線、路面鋪設柏油、乾燥、無缺陷、無障
    礙物及視距良好等情，並無不能注意之情事；詎其竟疏未注
    意及此，未禮讓直行車，即貿然右轉，適魏可涵騎乘車牌號
    碼000-000 號普通重型機車，沿高雄市鳥松區大埤路由西往
    東同向行駛至案發地點，兩車因此發生碰撞，致魏可涵人、
    車倒地，受有左側鷹嘴突骨折、左臉頰、左肩、左膝、左腳
    踝多處擦傷之傷害；嗣楊清華於肇事後，停留在肇事現場，
    並在有偵查犯罪職權之警察機關或公務員尚未發覺其前開犯
    罪前，即主動向前來現場處理之警員坦承其為本案車禍事故
    之肇事人，並進而接受裁判，始查悉上情。
二、案經魏可涵告訴臺灣橋頭地方檢察署檢察官指揮高雄市政府
    警察局仁武分局偵查起訴。
    理  由
一、按被告以外之人於審判外之言詞或書面陳述，除法律有規定
    者外，不得作為證據；惟按被告以外之人於審判外之陳述，
    雖不符合刑事訴訟法第159條之1至第159條之4之規定，但經
    當事人於審判程序同意作為證據，法院審酌該言詞陳述或書
    面陳述作成時之情況，認為適當者，亦得為證據；當事人、
    代理人或辯護人於法院調查證據時，知有刑事訴訟法第159
    條第1 項不得為證據之情形，而未於言詞辯論終結前聲明異
    議者，視為有前項之同意，刑事訴訟法第159條第1項及第15
    9條之5分別定有明文。本判決下述所引用之傳聞證據，業經
    檢察官、被告楊清華於本院準備程序及審判程序時表示同意
    有證據能力（見交簡上卷第53頁、第242頁至第243頁），或
    未於言詞辯論終結前聲明異議（見交簡上卷第243頁至第249
    頁），本院審酌上開證據資料製作時之情況，核無任何不法
    之瑕疵，亦認適為本案認定事實之依據，依刑事訴訟法第15
    9條之5之規定，均有證據能力。
二、認定犯罪事實所憑證據及理由
  ㈠上開犯罪事實，業據被告於偵查、本院準備程序及審判程序
    坦承不諱（見偵卷第13頁；交簡上卷第52頁、第242 頁、第
    249 頁），核與證人即告訴人魏可涵（見警卷第15頁至第19
    頁、第35頁至第36頁）所為之證述大致相符，並有豐田育晨
    診所檢附之告訴人病歷資料、傷口照片（見交簡上卷第81頁
    至第85頁）及該診所109 年7月3日診斷證明書（見警卷第21
    頁）、長庚醫院110年8月30日長庚院高字第1100850584號函
    檢附之告訴人病歷資料及該院109年10月8日診斷證明書（見
    他卷第19頁；交簡上卷第91頁、第99頁至第232 頁）、傷勢
    照片（見他卷第23頁至第31頁）、道路交通事故現場圖、道
    路交通事故調查報告表（一）、（二）（見警卷第31頁至第
    32頁、第40頁；交簡上卷第89頁）、高雄市政府警察局道路
    交通事故初步分析研判表（見他卷第7 頁）、案發現場及車
    損照片（見警卷第41頁至第47頁）附卷可稽，洵堪認定。
  ㈡按轉彎車應讓直行車先行，道路交通安全規則第102條第1項
    第7 款訂有明文。被告既考領有普通小型車駕駛執照，有其
    駕駛執照查詢資料在卷可稽（見交簡卷第29頁），應知上開
    交通規則之規定，則其駕駛汽車至案發地點，自應注意上開
    規定，而依當時情形，天候晴，有日間自然光線，路面鋪裝
    柏油、乾燥、無缺陷，亦無障礙物，視距良好，並無不能注
    意之情事，有道路交通事故調查報告表（一）在卷可憑（見
    警卷第31頁、第40頁），竟疏未遵守前揭規定，未禮讓同向
    直行之告訴人機車先行，即貿然在案發地點右轉，致2 車發
    生碰撞，被告之駕駛行為自有過失。又被告之過失行為既係
    造成2 車發生碰撞，告訴人因而人、車倒地，受有前揭傷害
    之直接原因，則被告之過失行為與告訴人所受之傷害間，亦
    有相當因果關係。
  ㈢綜上所述，足認被告之任意性自白與事實相符，洵堪採信。
    本案事證明確，被告上開犯行，堪以認定，應予依法論科。
三、論罪科刑及撤銷改判理由
  ㈠核被告所為，係犯刑法第284條前段之過失傷害罪。
  ㈡被告於本件交通事故發生後，員警據報前往現場處理時，在
    場並當場承認為肇事人乙情，有高雄市政府警察局道路交通
    事故肇事人自首情形紀錄表在卷可證（見警卷第37頁）。其
    在有偵查權限之員警前往現場處理前，員警既不知犯罪人為
    何人，仍屬未發覺之罪，而被告對於該未發覺之罪，坦承其
    係行為人，自首並接受裁判，爰依刑法第62條前段之規定減
    輕其刑。
  ㈢原審以被告上開犯行，罪證明確，予以論罪科刑，而判處被
    告拘役30日，如易科罰金，以新臺幣（下同）1,000元折算1
    日，固非無見。惟按量刑之輕重，雖屬事實審法院得依職權
    自由裁量之事項，然仍應受比例原則及公平原則之限制，否
    則其判決即非適法。而刑事審判旨在實現刑罰權分配的正義
    ，故法院對有罪被告之科刑，應符合罪刑相當之原則，使輕
    重得宜，罰當其罪，以契合社會之法律感情。經查：被告本
    件之過失行為致告訴人受有左側鷹嘴突骨折、左臉頰、左肩
    、左膝、左腳踝多處擦傷之傷害，已如前述，而告訴人於本
    件案發當日接受左側鷹嘴突骨折復位及固定手術，並住院治
    療，於109年5月14日始出院，住院期間及出院後須專人看護
    3 個月、休養12個月，不宜運動、駕車及工作等情，有長庚
    醫院109年10月8日診斷證明書在卷足參（見他卷第19頁），
    足見被告所受之傷害並非輕微，而須休養長達1 年的期間，
    對告訴人生活及工作影響不小，是原審輕估本件被告過失行
    為對告訴人所造成損害之程度，其量刑審酌實有不當之處，
    而未充分評價被告之犯行。是檢察官以原審量刑過輕，且被
    告並未與告訴人達成和解填補告訴人所受之損害為由提起上
    訴，為有理由，應由本院合議庭將原審判決撤銷改判。
  ㈣爰審酌被告駕車時未注意轉彎車應禮讓直行車先行，肇致本
    件交通事故，使告訴人受有前揭傷害，應給予一定非難；再
    衡酌告訴人本件所受之上開傷勢非輕，以及被告犯後已坦承
    犯行之犯後態度，然因賠償金額與告訴人未達成共識，迄今
    仍無法與告訴人達成民事和解等情，有本院調解簡要紀錄、
    本院110年9 月7日辦理刑事案件電話紀錄查詢表在卷可參（
    見交簡卷第51頁；交簡上卷第237 頁）；前未有任何犯罪科
    刑紀錄，有其臺灣高等法院被告前案紀錄表在卷可參（見交
    簡上卷第235 頁），兼衡被告五專畢業之智識程度，目前從
    事農作，收入不穩定，已婚，與配偶及母親同住之生活狀況
    （見交簡上卷第250 頁被告於本院審判程序所述），及領有
    第一類輕度身心障礙證明（見交簡上卷第253 頁）等一切情
    狀，量處如主文第2 項所示之刑，並諭知易科罰金之折算標
    準。
據上論斷，應依刑事訴訟法第455 條之1 第1 項、第3 項、第36
9 條第1 項前段、第364 條、第299 條第1 項前段，刑法第284
條前段、第62條前段、第41條第1 項前段，刑法施行法第1 條之
1 第1 項，判決如主文。
本案經檢察官陳麗琇聲請簡易判決處刑及提起上訴，檢察官梁詠
鈞到庭執行職務。
中    華    民    國  110     年    10    月    15    日
                  刑事第三庭    審判長法  官  張瑋珍
                                      法  官  彭志崴
                                      法  官  翁碧玲
以上正本證明與原本無異。
不得上訴。
中    華    民    國   110    年    10    月    19    日
                                      書記官  鄭珓銘
附錄本案論罪科刑法條
刑法第284條
因過失傷害人者，處一年以下有期徒刑、拘役或十萬元以下罰金
；致重傷者，處三年以下有期徒刑、拘役或三十萬元以下罰金。